【裁判字號】    92,上易,953
【裁判日期】    920725
【裁判案由】    竊佔
【裁判全文】
臺灣高等法院高雄分院刑事判決                    九十二年度上易字第九五三號
    上  訴  人  臺灣屏東地方法院檢察署檢察官
    被      告  丙○○
    被      告  戊○○
    被      告  丁○○
右上訴人因被告竊佔案件，不服臺灣屏東地方法院九十二年度易字第三六○號中華民
國九十二年五月二十九日第一審判決（起訴案號：臺灣屏東地方法院檢察署九十二年
度偵字第十八號），提起上訴，本院判決如左：
    主  文
上訴駁回。
    理  由
一、公訴意旨略以：被告丙○○與戊○○為夫妻關係，被告丁○○為其子，三人明知
    其址設屏東縣內埔鄉○○村○○路三○三號新豐食品園農產品加工廠（製造蔭鼓
    、蔭醬、辣椒等）於民國九十年七月一日起，已經同意授權交由告訴人甲○○、
    乙○○○二人負責經營，竟基於意圖為自己不法利益之犯意聯絡，於九十一年七
    月五日起，在上址佔用新豐食品園土地面積約一八一．八○平方公尺暨廠內設備
    及一切原料，得手後供己製造銷售蔭鼓、蔭醬、辣椒等農產品加工使用。因認被
    告丙○○、戊○○、丁○○共同涉犯刑法第三百二十條第二項之竊佔罪嫌等語。
二、按犯罪事實應依證據認定之，無證據不得推定其犯罪事實；又不能證明被告犯罪
    者，應諭知無罪之判決，刑事訴訟法第一百五十四條、第三百零一條第一項分別
    定有明文。又認定不利於被告之事實，須依積極證據，苟積極證據不足為不利於
    被告事實之認定時，即應為有利於被告之認定，更不必有何有利之證據（最高法
    院三十年上字第八一六號判例參照）。再告訴人之告訴，本以使被告受刑事追訴
    為目的，故其陳述是否與事實相符，自應調查其他證據，以資審認，苟其所為攻
    擊之詞，尚有瑕疵，則在此瑕疵未予究明以前，即不能遽採為斷罪之基礎（最高
    法院六十九年台上字第一五三一號判決參照）。又刑法第三百二十條第二項之竊
    佔罪，係以意圖為自己或第三人不法之利益，而竊佔「他人之不動產」為其犯罪
    構成要件。須意圖不法利益，私擅佔據他人之不動產，歸於自己或第三人支配下
    始構成該罪。
三、本件公訴人認被告丙○○、戊○○、丁○○共同涉犯刑法第三百二十條第二項之
    竊佔罪嫌，無非以告訴人甲○○、乙○○○之指述，核與被告丙○○、戊○○之
    兒子賴方政、媳婦楊文秀於偵查中陳稱：新豐食品園伊爸爸有同意己渡給甲○○
    、乙○○○經營到一百零八年，有寫己渡同意書等語相符；另證人賴仁德亦證稱
    ：九十年七月間，伊從台中回來有看到被告丁○○在新豐食品園和乙○○○在談
    保險的事情，九十年間，伊有二次看到他在新豐食品園載貨，九十一年七月間，
    甲○○、乙○○○有在那裡指導賴方政在作醬油等語；且被告丙○○、戊○○於
    其提出另案詐欺罪之告訴狀中亦承稱：伊有簽立同意書，同意將食品工廠交由甲○○及乙○○○經營，所得營業利潤，亦由甲○○、乙○○○分配等語，並有同
    意書、承諾書、屏東縣政府營利事業登記證、經濟部中部辦公室函附新豐農產品
    有限公司設立及變更登記表、屏東縣潮州地政事務所函附土地所有權移轉登記申
    請書各一份、照片七幀等在卷為憑云云，為其論罪依據。被告戊○○未於本院審
    判期日到庭陳述，惟訊之被告丙○○、丁○○二人均堅決否認有何竊佔犯行，一
    致辯稱：本件土地是被告丙○○所有，廠房是被告戊○○所有，被告等人並未積
    欠告訴人金錢，亦未竊佔等語。
四、經查：
  (一)本件屏東縣內埔鄉○○村○○路三○三號新豐食品園農產品加工廠，係坐落於屏
    東縣內埔鄉○○段第一七二一地號土地，面積一六四七平方公尺，登記所有權人
    為被告丙○○；其上建物即廠房部分為屏東縣內埔鄉○○段第二四○建號，總面
    積一八一．八○平方公尺，登記所有權人為被告戊○○一節，有土地及建物登記
    謄本各一份附卷可稽（見原審卷第二二至二五頁），應堪信為真實。
  (二)被告丙○○、戊○○之子賴方政、媳婦楊文秀雖因積欠告訴人甲○○、乙○○○
    借款，而曾書立同意書，內載：「茲本人賴方政、楊文秀因經營新豐食品園，自
    民國九十年七月一日至民國一○八年七月一日止，因經營不善向甲○○、乙○○○借新台幣二千八百五十萬元整，本人因無法償還，經協議本人所有不動產移轉
    登記給予甲○○、乙○○○擔保，待本人借款還清時再登記返還給予賴方政、楊
    文秀，經雙方協議同意，特立此同意書」等語，並由被告丙○○、戊○○在同意
    書上簽名蓋印屬實（見偵查卷第六頁），惟因該不動產無法移轉，經告訴人甲○○、乙○○○同意後，僅以設定抵押權之方式供擔保等情，已據告訴人甲○○、
    乙○○○於原審自承在卷（見原審卷第九三頁），並有前揭土地及建物登記謄本
    在卷可佐，堪認本件系爭土地及廠房現仍分屬被告丙○○、戊○○所有無訛，縱
    認被告等人有共同佔用該不動產及其內設備、原料（動產）之事實，亦與竊佔「
    他人不動產」之犯罪構成要件有間。
  (三)又被告等人原先就住在系爭工廠內之住家，簽立同意書後，全家人仍居住在上開
    工廠內，並負責整年度之生產及叫貨，告訴人甲○○、乙○○○僅負責實質之金
    錢管理等情，亦為告訴人甲○○自承甚明（見原審卷第一○三頁），並提出於九
    十一年六月三十日要求被告戊○○在其所列之叫貨帳單上簽名確認等情，亦有該
    叫貨帳單一紙附卷可考（見原審卷第二六頁），足認被告等與告訴人等成立前述
    約定後，仍居住在系爭工廠內並未離去，且實際負責工廠業務之操作，告訴人等
    僅負責財務管理之工作，並非工廠房地或設備之所有人，應屬無疑。被告等全家
    人持續在工廠內居住及操作業務之事實，既為告訴人等所明知，則彼等所為，顯
    與所謂「意圖不法利益，私擅佔據他人之不動產，歸於自己或第三人支配下」之
    竊佔行為大有不同。
  (四)至上述同意書之簽立過程及內容真意為何、被告丙○○、戊○○是否應依同意書
    內容履行義務或負違約責任，雖不無研究餘地，然此應屬雙方之民事債務糾葛，
    依首揭說明，被告等人佔有及使用本件系爭土地及工廠，即難認有竊佔之問題。
伍、綜上所述，依現存之證據，公訴人所為被告等竊佔罪嫌之證明，仍未足致通常一
    般之人均不致有所懷疑，且與刑法規定竊佔罪之構成要件不符，依前開說明，自
    不得為被告等不利之認定。此外，復查無其他積極證據足資證明被告等有何公訴
    人所指之竊佔犯行，自屬不能證明被告等犯罪。原審以不能證明被告等犯罪，而
    為被告等均為無罪之判決，於法並無不合。檢察官循告訴人等上訴意旨，仍執前
    詞，指摘原判決不當云云，求為有罪之判決，為無理由，應予駁回。
陸、被告戊○○經合法傳喚，無正當理由不到庭，不待其陳述，逕行判決。
據上論斷，應依刑事訴訟法第三百六十八條、第三百七十一條，判決如主文。
本案經檢察官沈紹嘉到庭執行職務。
中      華      民      國    九十二    年      七      月    二十五    日
                              臺灣高等法院高雄分院刑事第八庭
                                  審判長法官  郭雅美
                法官  江泰章
                                        法官  裕斗
右正本證明與原本無異。
不得上訴。
                                      書記官  吳福連
中      華      民      國    九十二    年      七      月    二十五    日


司法院資訊處製作；財團法人民間司法改革基金會備份。
